【裁判字號】    95,交抗,990
【裁判日期】    951228
【裁判案由】    違反道路交通管理處罰條例
【裁判全文】
臺灣高等法院交通事件裁定             95年度交抗字第990號
抗  告  人
即受處分人  甲○○
代  理  人  乙○○
上列抗告人因違反道路交通管理處罰條例案件，不服臺灣板橋地
方法院，中華民國95年11月23日所為裁定（95年度交聲字第1289
號），提起抗告，本院裁定如下：
    主  文
原裁定撤銷，發回臺灣板橋地方法院。
    理  由
一、原裁定意旨略以：本件抗告人即受處分人甲○○於民國94年
    11月25日15時23分許，駕駛阿羅哈客運股份有限公司（下稱
    阿羅哈公司）所有之車號XB-001號營業大客車，臨時停靠於
    臺北市○○路○段前已劃設禁止臨時停車標線路段之道路上
    ，經警當場掣單舉發，原處分機關乃以「在設有禁止臨時停
    車標線處所臨時停車」之違規事實，並依行為時之道路交通
    管理處罰條例第55條第3款（裁決書溢載第1項）及違反道路
    交通管理事件統一裁罰基準表規定，於95年6 月14日裁處異
    議人罰鍰600 元。抗告人對前開處分不服而向原審法院聲明
    異議，經原審以聲明異議無理由而予駁回，其駁回異議之理
    由略以：「按行為後法律或自治條例有變更者，適用行政機
    關最初裁處時之法律或自治條例；但裁處前之法律或自治條
    例有利於受處罰者，適用最有利於受處罰者之規定，行政罰
    法第5 條定有明文。查本件違規行為發生後，道路交通管理
    處罰條例業於94年12月28日修正公布，並於95年7月1日施行
    ，惟本件違規行為發生時及原處分機關之最初裁決時，均在
    該條例修正施行之前，揆諸上揭規定，應適用修正前之規定
    ，無新舊法比較適用問題，合先敘明。次按設有禁止臨時停
    車標誌、標線處所不得臨時停車；汽車駕駛人在設有禁止臨
    時停車標誌、標線處所臨時停車者，處新臺幣（下同） 300
    元以上60 0元以下罰鍰，道路交通安全規則第111條第1項第
    3款，修正前道路交通管理處罰條例第55條第3款分別定有明
    文。本件抗告人即受處分人甲○○確有於上開時間駕駛上開
    營業大客車在上開劃設有禁止臨時停車標線之路段臨時停車
    上下接送旅客之事實，業據抗告人具狀陳明在卷，有聲明異
    議狀、臺北市政府警察局94年11月29日北市警交大字第A5I0
    02006 號舉發違反道路交通管理事件通知單、交通部公路總
    局臺北區監理所95年6月14日北監營裁字第裁 40-A5I002006
    號裁決書等各一份附卷足憑，此部分之事實，已堪認定，惟
    抗告人猶執上詞置辯。惟查：
    (一)按標線之設置目的，在於提供車輛駕駛人及行人有關道路
      路況之警告、禁制、指示等資訊，以便利行旅及促進交通
      安全；標線之設置，由主管機關依其管轄辦理之；又所稱
      主管機關，指公路主管機關、市區道路主管機關及警察機
      關，道路交通標誌標線號誌設置規則第2 條、第4條第1項
      、第5 條分別定有明文。又按直轄市道路及交通之規劃、
      營運及管理，係屬直轄市自治事項，地方制度法第18條第
      10款第1、2點定有明文。依據前開規定，可知臺北市區之
      標線設置及交通規劃管理係屬臺北市政府之權限範圍，亦
      為地方政府行政裁量事項，故臺北市政府為促進交通安全
      ，便利行人及車輛之行車安全，自有權變更原有標線之設
      置規劃。
    (二)次按汽車運輸業營運路線或區○○○路主管機關得視實際
      需要酌予變更；公路汽車客運業營運班車在市區○○路線
      及設站地點，應依下列原則辦理：1.其行經市區○○路線
      及設站地點，基於維護當地交通秩序之需要，應與當地政
      府協議定之；2.市區○○路線，以能便捷直接到達業者在
      該市區所設之車站為原則；3.市區設站，其間隔不得少於
      五百公尺；4.經同意之營運路線及設站地點，當地政府如
      因實際需要得予調整變更，並應函請該管公路主管機關辦
      理。前項各款，如發生爭議，報請上級機關核定之；又臺
      灣省轄內公路汽車客運業之營運管理及處罰，由交通部委
      任交通部公路總局辦理；直轄市○○○路汽車客運業之營
      運管理及處罰，由交通部委辦直轄市政府辦理，此汽車運
      輸業管理規則第2條第2項、第37條第1項、第2項、第 139
      條之1 分別定有明文。依前揭汽車運輸業管理規則之規定
      ，抗告人所屬阿羅哈公司之營運路線及設站地點，本得由
      臺北市政府依實際需要予以調整變更，僅其所生爭議，應
      報請上級機關核定而已，非謂臺北市政府無權撤銷其原有
      之設站地點；又臺北市政府於94年8月2日以北市交二字第
      09433236500 號函將國道客運臺北總站路線調整計畫提報
      交通部後，亦經交通部於94年9月7日以交路字第09400480
      71號函示「依公路總局意見（即交通部公路總局94年8月1
      9日路監運字第0940035982 號函示依汽車運輸業管理規則
      第37條第1項第4款規定同意臺北市○○○○路線調整計畫
      ）辦理」，亦有上開函文各一件在卷可稽，足見臺北市政
      府所為上開國道客運營運路線及設站地點之調整、變更，
      亦已報請上級機關核定，自無何違法之處。再依上開汽車
      運輸業管理規則第1項第4款所稱「當地政府」於本案當指
      臺北市政府交通局；另所稱「該管公路主管機關」係指高
      雄市政府交通局，此亦為抗告人於異議理由狀所肯認，然
      細究前開規定，並無抗告人所稱如該管公路主管機關即臺
      北市政府如因實際需要欲調整變更客運業營運班車在市區
      ○○路線及設站地點時，須得阿羅哈公司之該管公路機關
      即高雄市政府交通局同意之意旨，而上開條款所定「函請
      辦理」之性質，應僅為通知或報備，尚非指應得公路主管
      機關之同意或核准，抗告人此部分主張，與法相悖，並無
      可採。
    (三)再者，台北市○○區○○路1 段原為長途客運車起迄總站
      ，臺北市政府為落實推動城際客運轉運站政策，及減少大
      客車於臺北市市區道路繞行及於路側密集設站衍生之交通
      、環境、噪音及居住品質問題等，‧‧‧推動國道客運臺
      北總站，就相同範圍進行管制事宜：臺北市政府交通局業
      於92年4月8日發函預告各業者臺北車站周邊即將進行管制
      ；於93年2 月10日公告並轉知業者「臺北車站周邊國道客
      運及公路客運設站（第一階段）－禁止新設站位」；93年
      11月22日公告並轉知業者「臺北車站周邊國道客運及公路
      客運設（第二階段）－撤除現有路側站位（自國道客運臺
      北總站起用日起實施，得有緩衝三個月）」；94年8月2日
      國道客運臺北總站路線調整計畫呈報交通部，並副知各業
      者重申管制事宜；94年8 月16日國道客運臺北總站啟用；
      94年9 月16日函知各業者，自94年11月16日起開始管制；
      94年11月14日公告並轉知業者「臺北車站周邊國道客運及
      公路客運設（第二階段）－撤除現有路側站位實施日期自
      94年11月16日起」；94年11月9 日赴現場各業者站牌處張
      貼公告；94年11月15日第二次赴現場各業者站牌處張貼公
      告；94年11月16日開啟管制及執法等情，此有臺北市政府
      警察局大同分局94年12月14日北市警同分交字第09434357
      00號函在卷可按。是受處分人前揭臨時停車處所即臺北市
      承德站，業於94年11月16日起即不得再行臨時停車搭載旅
      客。又臺北市政府交通局既已多次公告，並至現場各業者
      站牌處揭示公告，受處分人及其所屬之阿羅哈公司自難諉
      為不知。
    (四)末按行政處分未經撤銷、廢止，或未因其他事由而失效前
      者，其效力繼續存在，此行政程序法第110條第3項定有明
      文，臺北市政府變更長途客運業營運路線及撤銷設站處所
      之處分，如阿羅哈公司認為有所不當或違誤，自應循求正
      當途徑，如與臺北市政府協議或透過行政訴訟等方式尋求
      救濟，臺北市政府所為管制區之變更，既未經有權機關認
      定為違法無效之行政處分，依上開規定，抗告人自有遵守
      變更後之交通標線規範之義務，更不得以此為阻卻違反道
      路交通管理處罰條例事件之事由。臺灣高等法院95年度交
      抗字第440、457號裁定亦同此見解。
    (五)綜上所述，抗告人前揭所辯，無非卸責之詞，尚難採信。
      本件抗告人於前述時、地停車之違規行為，事證明確，堪
      以認定。從而，原處分機關依據修正前道路交通管理處罰
      條例第55條第3 款規定，裁處罰鍰600 元，無任何違誤，
      量罰亦甚妥適，應予維持，本件異議為無理由，應駁回之
      。」等語
二、抗告意旨略以：(一)阿羅哈客運為「國道客運」屬交通部管轄
    ，台北市政府欲變更交通部委辦機關所核可之行車路線，仍
    須交通部同意，而交通部同意試辦，惟試辦非等於正式核定
    。又抗告人係遵循「營運路線許可證」所核定之路線行駛及
    停靠，應得阻卻違法。(二)再者，抗告人係於期限內案聽候裁
    決，依裁罰標準表規定應裁罰300 元，惟原處分暨原審法院
    皆不查，課予600 元之罰鍰，顯有不當，為此提起抗告，爰
    請撤銷原裁定等語。
三、經查：
    (一)抗告意旨(一)部分，原審法院已詳述其不可採之理由，抗告
      人之抗告意旨仍執前詞，指原審忽略試辦非等於正式核定
      ，另高雄市政府之函示應構成阻卻行政違法之事由云云，
      指摘原裁定不當，此部分之抗告為無理由，應予駁回。
    (二)依違反道路交通管理事件統一裁罰基準表之規定，將統一
      裁罰基準分為「期限內繳納或到案聽候裁決」、「到案期
      限15日內，繳納罰鍰或到案聽候裁決」、「逾越應到案期
      限15日以上30日以內，繳納罰鍰或到案聽候裁決」、「逾
      越應到案期限30日以上，繳納罰鍰或到案聽候裁決」等 4
      種情形。而受處分人違反道路交通管理處罰條例第55條第
      3款之規定期限內繳納或到案聽候裁決處罰為300元；到案
      期限15日內，繳納罰鍰或到案聽候裁決處罰為400 元；逾
      越應到案期限15日以上30日以內，繳納罰鍰或到案聽候裁
      決處罰為500 元；逾越應到案期限30日以上，繳納罰鍰或
      到案聽候裁決處罰為600 元。本件依卷內既存資料，舉發
      通知單上應到案日期載為94年12月10日（見原審卷第34頁
      ），而依本件交通部公路總局臺北區監理所之聲明異議案
      件移送書之意見欄內雖載明「本案異議人並無書面申訴資
      料，附大同分局94年12月14日北市警同交字第0943435770
      0號函供參」（見原審卷第1頁）。惟觀移送書所附之臺北
      市政府警察局大同分局94年12月14日函復交通部公路總局
      臺北區監理所之函文，該函文係就乙○○於94年11月28日
      代張鴻輝等26件交通違規申訴案之查處情形所作之函覆說
      明（見原審卷第35頁）。是本件抗告人之申訴是否為該26
      件交通違規案之其中1 件，此事涉抗告人是否已於應到案
      日期前合法提出申訴並到案聽候裁決？容有未明。此攸關
      抗告人之權益，自應予以查明。抗告人據此提起抗告，非
      無理由，自應由本院將原裁定撤銷，發回原審法院，俟查
      明後另為適法之裁定。
據上論斷，應依道路交通案件處理辦法第26條，刑事訴訟法第41
3條前段，裁定如主文。
中    華    民    國    95    年    12    月    28    日
                  交通法庭審判長法  官  吳昭瑩
                                法  官  楊貴雄
                                法  官  王梅英
以上正本證明與原本無異。
不得再抗告。
                                書記官  顧哲瑜
中    華    民    國    96    年    1    月    3    日


司法院資訊處製作；財團法人民間司法改革基金會備份。
